【裁判字號】    89,訴,258
【裁判日期】    890914
【裁判案由】    違反槍砲彈藥刀械管制條例
【裁判全文】
臺灣苗栗地方法院刑事判決                          八十九年度訴字第二五八號
    公訴人  臺灣苗栗地方法院檢察署檢察官
    被  告  甲○○
右列被告因違反槍砲彈藥刀械管制條例案件，經檢察官提起公訴（八十九年度偵字第
二一九三號），本院判決如左：
    主  文
甲○○未經許可，持有可發射子彈具有殺傷力之改造玩具手槍，處有期徒刑壹年貳月
，併科罰金新台幣伍萬元，罰金如易服勞役，以新台幣玖佰元即銀元參佰元折算壹日
。緩刑伍年。
扣案改造玩具手槍（槍枝管制編號0000000000，含彈匣壹個）壹支沒收。
    事  實
一、甲○○於民國（下同）八十九年四月底某不詳日起，未經許可而持有在苗栗縣永
    和山水庫之廁所隔間板上所拾獲可發射金屬或子彈具有殺傷力之仿貝瑞塔（ＢＥ
    ＲＥＴＴＡ）改造玩具手槍一枝（含彈匣一個），並將之藏置在苗栗縣造橋鄉○
    ○村○○路之十九號住處中，迄同年五月三十一日晚上十時三十分許，甲○○攜
    帶前揭改造玩具手槍，與不知情之廖雪雲行經苗栗縣頭份鎮○○路一一０一巷口
    前，為警當場查獲，並扣得前揭改造玩具手槍一支（含彈匣一個）。
二、案經苗栗縣警察局頭份分局移送臺灣苗栗地方法院檢察署檢察官偵查起訴。
    理由
一、右揭事實業據被告甲○○於警訊及偵審中供承不諱，核與證人廖雪雲於警訊中證
    述之情節相符，復有扣案之改造玩具手槍一支可資佐證，足徵被告之自白與事實
    相符，應堪採信，而扣案之改造玩具手槍（槍枝管制編號0000000000
    ），係仿ＢＥＲＥＴＴＡ廠半自動手槍製造之金屬玩具手槍，更換土造金屬槍管
    及已貫通之土造金屬槍管而成之改造手槍，機械性能良好，可供擊發子彈使用，
    認具有殺傷力，有內政部警政署刑事警察局八十九年六月五日刑鑑字第六九七二
    三號鑑驗通知書一紙附卷可稽，本件事證明確，被告之犯行洵堪認定，應依法論
    科。
二、被告甲○○未經許可無故持有改造玩具手槍，核其所為，係犯槍砲彈藥刀械管制
    條例第十一條第四項未經許可持有可發射子彈具有殺傷力之改造玩具手槍罪。按
    槍砲彈藥刀械管制條例第十九條第一項規定：「犯第十一條之罪，經判處有期徒
    刑者，應於刑之執行完畢或赦免後，令入勞動場所，強制工作，其期間為三年。
    」，本件被告所犯為同條例第十一條第四項之罪，倘依上開規定即應併諭知強制
    工作；惟按槍砲彈藥刀械管制條例第十九條第一項規定不問對行為人有無矯治危
    險性必要，一律宣告付強制工作三年有違憲法比例原則，業經司法院大法官會議
    於八十七年十二月十八日以釋字第四百七十一號解釋在案，並自該解釋公佈之日
    起不予適用。是依該解釋文意指認犯槍砲彈藥刀械管制條例第十九條第一項所列
    舉之罪，依個案情節符合比例原則部分，固應適用該條例宣告保安處分；至不符
    部分而應宣告保安處分者，則仍由法院斟酌刑法第九十條第一項規定之要件，依
    職權為之，於此自無刑法第二條第二項之適用，亦即仍有從新從輕原則之適用（
    司法院大法官會議釋字第四百七十一號解釋文意旨參照）。又槍砲彈藥刀械管制
    條例第十九條第一項雖規定：「犯第七條、第八條、第十條、第十一條、第十二
    條第一項至第三項、第十三條第一項至第三項之罪，經判處有期徒刑者，應於刑
    之執行完畢或赦免後，令入勞動場所，強制工作，其期間為三年。」此項規定不
    問對行為人有無預防矯治其社會危險性之必要，一律宣告付強制工作三年，限制
    其中不具社會危險性之受處分人之身體、自由部分，其所採措施與所欲達成預防
    矯治之目的及所需程度，依司法院第法官會議釋字第四百七十一條已認不合憲法
    第二十三條所定之比例原則。查本件被告僅係單純持有前揭改造玩具手槍並未持
    之實施其他犯罪，且該槍枝經送鑑定結果亦認係市售之玩具手槍所改造，有上開
    鑑驗通知書在卷可憑，對於社會之危害尚非鉅大，本院認量處如主文所示之有期
    徒刑併科罰金，即足達成懲儆並收教化之效，而無宣告交付強制工作矯治其危險
    性之必要，是本件不予宣告強制工作，併此敘明。爰審酌被告犯罪後尚能坦承犯
    行，犯罪後之態度尚佳、其生活狀況、品行、犯罪之動機、目的、手段及所生危
    害等一切情狀，量處如主文所示之刑，併科罰金部分並諭知易服勞役之折算標準
    。查被告前未曾受有期徒刑以上刑之宣告，有臺灣高等法院被告全國前案紀錄表
    在卷可稽，經此教訓應知警惕，當無再犯之虞，本院因認對被告所處之刑，以暫
    不執行為適當，爰併宣告緩刑五年，以啟自新。扣案之具殺傷力改造玩具手槍一
    支（含彈匣一個）係違禁物，應依刑法第第三十八條第一項第一款之規定宣告沒
    收。
據上論斷，應依刑事訴訟法第二百九十九條第一項前段，槍砲彈藥刀械管制條例第十
一條第四項，刑法第十一條前段、第四十二條第二項、第七十四條第一款、第三十八
條第一項第一款，罰金罰鍰提高標準條例第二條，現行法規所定貨幣單位折算新台幣
條例第二條，判決如主文。
本案經檢察官吳義聰到庭執行職務
中      華      民      國      八十九      年      九    月    十四    日
                                      臺灣苗栗地方法院刑事庭
                                          法  官  陳  鴻  斌
右正本證明與原本無異
如不服本判決應於送達後十日內向本院提出上訴狀
                                          書記官  陳  文  聰
中      華      民      國      八十九      年      九    月    十五    日
附錄論罪法條
槍砲彈藥刀械管制條例第十一條第四項
未經許可，持有、寄藏或意圖販賣而陳列第一項所列槍砲者，處一年以上七年以下有
期徒刑，併科新臺幣七百萬元以下罰金。


司法院資訊處製作；財團法人民間司法改革基金會備份。
